【裁判字號】    98,審重訴,1061
【裁判日期】    981211
【裁判案由】    清償借款
【裁判全文】
臺灣臺北地方法院民事判決          98年度審重訴字第1061號
    原      告  第一商業銀行股份有限公司
    法定代理人  乙○○
    訴訟代理人  庚○○
    被      告  丙○○
    訴訟代理人  廖振洲律師
    被      告  貿鑫企業股份有限公司
  兼法定代理人  丁○○
    被      告  己○○
                戊○○
                甲○○
上列當事人間清償借款事件，經本院於中華民國98年12月8日言
詞辯論終結，判決如下：
    主  文
被告貿鑫企業股份有限公司、丁○○、己○○、戊○○、甲○○
應連帶給付原告新台幣壹佰捌拾萬元，及如附表一所示之利息、
違約金。
被告貿鑫企業股份有限公司、丁○○、己○○、戊○○、甲○○
應連帶給付原告美金貳拾陸萬貳仟玖佰柒拾玖點伍柒元，及如附
表二所示之利息、違約金。
原告其餘之訴駁回。
訴訟費用新台幣壹拾萬捌仟伍佰拾陸元由被告貿鑫企業股份有
限公司、丁○○、己○○、戊○○、甲○○連帶負擔。
    事實及理由
甲、程序方面：
一、本件依兩造簽訂之保證書第8 條、約定書第14條約定，雙方
    合意以臺灣臺北地方法院為第一審管轄法院，故本院自有管
    轄權。又本件被告貿鑫企業股份有限公司（下稱貿鑫公司）
    、丁○○、己○○、戊○○、甲○○未於言詞辯論期日到場
    ，核無民事訴訟法第386 條所列各款情形，應依原告之聲請
    ，由其一造辯論而為判決。
二、按訴狀送達後，原告不得將原訴變更或追加他訴，但擴張或
    減縮應受判決事項之聲明者，不在此限，民事訴訟法第255
    條第1項第3款定有明文。查原告於民國98年9月8日時起訴請
    求：(一)被告應連帶給付原告新台幣（下同）180 萬元，及如
    附表一所示之利息、違約金。(二)被告應連帶給付原告美金26
    2,979.57元，及其中美金18,461.83元部分，自98年2月10日
    起至清償日止，按年息6.05%計算之利息，暨自98年2月11日
    起至清償日止，逾期在6個月以內，按上開利率10%，逾期超
    過6個月部分，按上開利率20%計算之違約金；及其中美金67
    ,820.62元部分，自97年10月7日起至清償日止，按年息7%計
    算之利息，暨自97年10月8日起至清償日止，逾期在6個月以
    內，按上開利率10%，逾期超過6 個月部分，按上開利率20%
    計算之違約金；及其中美金68,681.25元部分，自97年11月5
    日起至清償日止，按年息6.65%計算之利息，暨自97年11月6
    日起至清償日止，逾期在6個月以內，按上開利率10%，逾期
    超過6個月部分，按上開利率20%計算之違約金；及其中48,3
    18.87元部分，自97年11月12日起至清償日止，按年息6.25%
    計算之利息，暨自97 年11月13日起至清償日止，逾期在6個
    月以內，按上開利率10%，逾期超過6個月部分，按上開利率
    20%計算之違約金；及其中59,697元部分，自97年12月5日起
    至清償日止，按年息6.25%計算之利息，暨自97年12月6日起
    至清償日止，逾期在6個月以內，按上開利率10%，逾期超過
    6個月部分，按上開利率20%計算之違約金。嗣於本院審理期
    間將聲明更正並減縮為：(一)被告應連帶給付原告180 萬元，
    及如附表一所示之利息、違約金。(二)被告應連帶給付原告美
    金262,979.57元，及如附表二所示之利息、違約金（見本院
    卷第92頁至第95 頁、第121頁），揆諸前開規定，應予准許
    ，合先敘明。
乙、實體方面：
一、原告起訴主張：被告貿鑫公司於89 年1月31日邀同被告丁○○、己○○、丙○○、戊○○、甲○○為連帶保證人與伊簽
    訂保證書，保證貿鑫公司對伊所負之一切債務在本金新台幣
    （下同）1,500萬元範圍之債務。嗣貿鑫公司於97年1月與伊
    簽訂進口遠期信用狀借款契約，於97 年7月起陸續向原告申
    請開發5 筆遠期信用狀，其個別金額、利率、國外付款日、
    到期日如附表二所示，並約定如未依約清償，逾期在6 個月
    以內，按上開利息10%，逾期超過6個月部分，則按上開利息
    20% 加計違約金，並喪失期限利益，債務視同全部到期。又
    貿鑫公司於97 年12月18日向伊分別借款130萬元、50萬元，
    借款期間均自97年12月18日起至98年12月18日止，分別按伊
    基準利率加年息2%、2.68% 機動計息，如未依約清償，除仍
    按上開利率計算遲延利息外，其逾期在6 個月以內，按上開
    利息10%，逾期超過6 個月部分，則按上開利息20%加計違約
    金，並喪失期限利益，債務視同全部到期。詎被告自97年10
    月7日起未依約清償，尚積欠180萬元、美金262,979.57元及
    利息、違約金。伊雖曾以98年1月20日新莊郵局第160號存證
    信函（下稱新莊郵局160 號存證信函）同意免除丙○○自97
    年1 月20日起就貿鑫公司新貸款之保證責任，但事後發現誤
    載，旋即以98 年10月8日新莊郵局第3761號存證信函（下稱
    新莊郵局3761號存證信函）更正自98 年1月20日起免除丙○○就貿鑫公司新貸款之保證責任，並先後於98年2月5日及98
    年3 月25日催告丙○○清償債務，自無免除其在終止保證契
    約前已發生債務之意思，丙○○知悉上情並未表示異議，爰
    依消費借貸及連帶保證之法律關係請求被告連帶給付欠款等
    情。並聲明：(一)被告應連帶給付原告180 萬元，及如附表一
    所示之利息、違約金。(二)被告應連帶給付原告美金262,979.
    57元，及如附表二所示之利息、違約金。
二、被告丙○○則以：貿鑫公司就伊於96 年9月30日離職退股，
    及自96 年10月1日起無須就貿鑫公司新貸款負保證責任等情
    ，以98 年1月19日龜山文化郵局第23號存證信函（下稱文化
    郵局23 號存證信函）通知原告，原告旋以新莊郵局160號存
    證信函同意自97 年1月20日起免除伊對貿鑫公司新貸款之保
    證責任，依民法第343條規定，伊無須對貿鑫公司於97年1月
    20日後向原告所為貸款負連帶清償之責。雖原告事後另以新
    莊郵局3761號存證信函更正免除伊保證責任之時點為98年1
    月20 日云云，惟縱認原告係誤載新莊郵局160號存證信函內
    容，但此乃係原告過失行為所致，依民法第88條第1 項但書
    規定，原告自不得撤銷錯誤意思表示。況伊否認收受原告主
    張於98 年2月5日及98年3月25日寄發催告函及抵銷存款通知
    函，故原告請求伊與其餘被告負連帶給付之責，為無理由等
    語，資為抗辯。並聲明：原告之訴駁回。
三、被告貿鑫公司、丁○○、己○○、戊○○、甲○○未於言詞
    辯論期日到場，亦未提出書狀作何聲明或陳述。
四、按債務免除係債權人向債務人免除其債務之單獨行為，於其
    免除之意思表示達到債務人時，即生免除效力，無待債務人
    之承諾。又按非對話而為意思表示者，其意思表示，以通知
    達到相對人時，發生效力。再按意思表示之內容有錯誤，或
    表意人若知其事情即不為意思表示者，表意人得將其意思表
    示撤銷之。但以其錯誤或不知事情，非由表意人自己之過失
    者為限，民法第95條、第88條第1 項分別定有明文。查原告
    接獲被告貿鑫公司文化郵局23號存證信函表示：丙○○於96
    年9月30日離職退股，自96年10月1日起無須就貿鑫公司貸款
    負保證責任等情，原告則以新莊郵局160 號存證信函回覆貿
    鑫公司及丙○○：同意自97 年1月20日免除丙○○對貿鑫公
    司新貸款責任等語，此有上開存證信函在卷可參（見本院卷
    第70頁、第71頁），則原告免除被告丙○○自97 年1月20日
    對貿鑫公司保證責任之意思表示，於到達被告丙○○時即生
    效力，與被告丙○○事後對原告催討行為有無表示異議無關
    ，是原告辯以雙方尚未就免除保證責任時點達成合意云云，
    自無足採。雖原告主張業以新莊郵局3761號存證信函撤銷新
    莊郵局160 號存證信函關於免除保證責任時點之錯誤云云，
    惟原告並未舉證證明非因自己過失所致之錯誤，則原告主張
    撤銷新莊郵局160 號存證信函之錯誤意思表示，自無可採。
    基此，原告既免除被告丙○○自97 年1月20日起對貿鑫公司
    新貸款之連帶保證責任，則原告請求被告丙○○就被告貿鑫
    公司本件自97 年1月20日後之債務負連帶清償責任，為無理
    由，應予駁回。
五、末查，本件原告主張被告貿鑫公司與丁○○、己○○、戊○○、甲○○應連帶給付如主文所示之本金、利息及違約金等
    情，業據提出保證書、約定書、進口遠期信用狀借款契約、
    借據、開發信用狀申請書、進口墊款結匯還款報告書、遠期
    信用狀授信紀錄卡、各幣別牌告匯率、放款戶授信明細查詢
    單、一銀基放利率、外匯授信利率掛牌等影本為證，又被告
    貿鑫公司、丁○○、己○○、戊○○、甲○○已於相當時期
    受合法通知，而於言詞辯論期日不到場，亦未提出準備書狀
    爭執，依民事訴訟法第280條第3 項前段準同法第1項規定，
    對原告主張之前開事實，視同自認，堪信為真實。從而，原
    告依消費借貸及連帶保證之法律關係請求被告貿鑫公司、丁○○、己○○、戊○○、甲○○連帶給付如主文所示之本金
    、利息及違約金，為有理由，應予准許。至原告請求被告丙○○就上開債務負連帶清償責任部分，則為無理由，應予駁
    回。
六、本件訴訟費用額確定為108,536元。
七、訴訟費用負擔之依據：民事訴訟法第79條、第85條第2項。
中    華    民    國    98    年    12    月    11    日
                        民事第六庭法官  傅中樂
以上正本係照原本作成。
如對本判決上訴，須於判決送達後20日內向本院提出上訴狀。
中    華    民    國    98    年    12    月    11    日
                                書記官  王文心

司法院資訊處製作；財團法人民間司法改革基金會備份。
